【裁判字號】    98,訴,367
【裁判日期】    980331
【裁判案由】    違反毒品危害防制條例
【裁判全文】
臺灣臺南地方法院刑事判決               98年度訴字第367號
公  訴  人  臺灣臺南地方法院檢察署檢察官
被      告  乙○
上列被告因違反毒品危害防制條例案件，經檢察官提起公訴（97
年度營毒偵字第555 號），被告於準備程序中就被訴事實為有罪
之陳述，本院合議庭裁定改依簡式審判程序審理，判決如下：
    主  文
乙○施用第一級毒品，累犯，處有期徒刑拾月。扣案之海洛因
包（合計驗後淨重零點零公克）均沒收銷燬之；針筒貳支均
沒收。
    事  實
一、乙○前於民國87年間因施用毒品案件，經臺灣嘉義地方法院
    以87年度毒聲字第146 號裁定送觀察、勒戒後，認無繼續施
    用毒品傾向，由臺灣嘉義地方法院檢察署檢察官以87年度偵
    字第4136號為不起訴處分確定；復於88年間因施用毒品案件
    ，經本院以88年度毒聲字第919 號裁定送觀察、勒戒後，認
    有繼續施用毒品傾向，再經本院以88年度毒聲字第1344號裁
    定送戒治處所施以強制戒治，嗣因戒治成效良好，經本院以
    88年度毒聲字第2874號裁定停止戒治處分付保護管束，嗣保
    護管束期滿未經撤銷，強制戒治視為執行完畢，由臺灣臺南
    地方法院檢察署檢察官以89年度戒毒偵字第377 號為不起訴
    處分確定；而同署檢察官並就該次施用毒品犯行偵查起訴，
    經本院以88年度訴字第551 號判決判處有期徒刑1 年確定。
    又其前於95年間因施用毒品案件，經臺灣嘉義地方法院以95
    年度訴字第767 號判決判處應執行有期徒刑1 年5 月確定，
    嗣經同院以96年度聲減字第545 號裁定減為應執行有期徒刑
    8 月又15日，於96年12月26日縮刑期滿執行完畢。詎其猶不
    知悔改，復基於施用第一級毒品海洛因之犯意，於97年12月
    3 日10時許，在臺南縣鹽水鎮岸內里新岸內96號附近之空地
    ，將海洛因加水稀釋後以針筒注射之方式，施用第一級毒品
    海洛因1 次。嗣於同日11時許，為警於臺南縣鹽水鎮岸內里
    新岸內96號旁之產業道路攔檢盤查，扣得第一級毒品海洛因
    3 包（合計驗前淨重0.051 公克、合計驗後淨重0.033 公克
    ）及其所有供或預備供施用海洛因所用之針筒各1 支，並經
    其同意採尿送驗後呈嗎啡之陽性反應，始知上情。
二、案經臺南縣警察局新營分局報請臺灣臺南地方法院檢察署檢
    察官偵查起訴。
    理  由
一、本件被告乙○所犯係死刑、無期徒刑、最輕本刑為3 年以上
    有期徒刑以外之罪，其於本院準備程序中就被訴事實為有罪
    之陳述，經法官告知被告簡式審判程序之旨，並聽取公訴人
    、被告之意見後，由本院合議庭依刑事訴訟法第273 條之1
    第1 項規定，裁定由受命法官獨任進行簡式審判程序，先予
    敘明。
二、上開事實，業據被告於警詢、偵查中及本院審理時坦承不諱
    （見警卷第1 至4 頁、偵卷第10至11頁、本院卷第33頁），
    且被告為警查獲時採尿送驗結果呈嗎啡（即海洛因水解後之
    反應）之陽性反應，有長榮大學97年12月12日確認報告1 紙
    在卷可稽（見偵卷第13頁）。又扣案之白色粉末3 包（合計
    驗前淨重0.051 公克、合計驗後淨重0.033 公克），經送高
    雄市凱旋醫院檢驗結果，均呈海洛因之陽性反應，有該院98
    年2 月5 日高市凱醫驗字第9208號濫用藥物成品檢驗鑑定書
    1 紙在卷可稽（見偵卷第21頁），上述鑑驗結果，均係檢驗
    機關本於專業知識及以精密儀器或科學檢驗方法所得之結論
    ，自可憑信。此外，復有針筒2 支扣案及勘察採證同意書、
    臺南縣警察局新營分局採取尿液編號對照表各1 紙、查獲照
    片3 幀在卷可考（見警卷第17至18頁），足見被告自白與事
    實相符，堪以採信。
三、按毒品危害防制條例於92年7 月9 日修正公布，自93年1 月
    9 日施行，其中第20條、第23條將施用毒品之刑事處遇程序
    ，區分為「初犯」、「5 年內再犯」、「5 年後再犯」，而
    依立法理由觀之，僅限於「初犯」、「5 年後再犯」，始應
    先經觀察、勒戒或強制戒治程序，倘被告於5 年內已再犯，
    經依法追訴處罰，縱其第三次（或第三次以上）再度施用毒
    品之時間，在初犯經觀察、勒戒或強制戒治執行完畢釋放5
    年以後，已不合於「5 年後再犯」之規定，且因已於「5 年
    內再犯」，顯見其再犯率甚高，原實施觀察、勒戒或強制戒
    治，已無法收其實效，即應依該條例第10條處罰。至於第三
    次（或第三次以上）施用毒品之時間，是否宜有期間限制？
    以多久為適宜？則分屬刑事政策、專門醫學範圍，非審判機
    關所能決定，有待循立法途徑解決（最高法院95年度第7 次
    及97年度第5 次刑事庭會議決議參照）。查被告曾於87年間
    因施用毒品案件，經臺灣嘉義地方法院以87年度毒聲字第14
    6 號裁定送觀察、勒戒後，認無繼續施用毒品傾向，由臺灣
    嘉義地方法院檢察署檢察官以87年度偵字第4136號為不起訴
    處分確定；復於88年間因施用毒品案件，經本院以88年度毒
    聲字第919 號裁定送觀察、勒戒後，認有繼續施用毒品傾向
    ，再經本院以88年度毒聲字第1344號裁定送戒治處所施以強
    制戒治，嗣因戒治成效良好，經本院以88年度毒聲字第2874
    號裁定停止戒治處分付保護管束，嗣保護管束期滿未經撤銷
    ，強制戒治視為執行完畢，由臺灣臺南地方法院檢察署檢察
    官以89年度戒毒偵字第377 號為不起訴處分確定；而同署檢
    察官並就該次施用毒品犯行偵查起訴，經本院以88年度訴字
    第551 號判決判處有期徒刑1 年確定，有臺灣高等法院被告
    前案紀錄表1 份在卷可參。是被告於觀察、勒戒及強制戒治
    執行完畢釋放後，5 年內已再犯施用毒品案件，經法院判處
    罪刑確定，則其再犯本件施用毒品案件，即非屬該條例第20
    條第3 項所稱「5 年後再犯」之情形，檢察官自應依法追訴
    。從而，本件事證明確，被告犯行洵堪認定。
四、查海洛因屬毒品危害防制條例第2 條第2 項第1 款所稱之第
    一級毒品，不得持有、施用，被告竟持以施用，核其所為，
    係犯同條例第10條第1 項之施用第一級毒品罪。其施用前持
    有海洛因之低度行為，應為施用之高度行為所吸收，不另論
    罪。又被告前於95年間因施用毒品案件，經臺灣嘉義地方法
    院以95年度訴字第767 號判決判處應執行有期徒刑1 年5 月
    確定，嗣經同院以96年度聲減字第545 號裁定減為應執行有
    期徒刑8 月又15日，於96年12月26日縮刑期滿執行完畢，此
    有臺灣高等法院被告前案紀錄表1 份在卷可按，其受徒刑之
    執行完畢，5 年以內故意再犯有期徒刑以上之本罪，為累犯
    ，依法應加重其刑。爰審酌被告素行非佳，經觀察、勒戒及
    強制戒治後，仍未能戒除毒癮，顯見其無戒毒悔改之意，惟
    念其施用毒品乃自戕行為及其犯罪後坦承犯行，已具悔意之
    犯後態度，並兼衡其智識程度、生活狀況等一切情狀，量處
    如主文所示之刑。扣案之海洛因3 包（合計驗後淨重0.033
    公克），為第一級毒品；而包裝袋內之海洛因無論依何種方
    式分離，包裝袋內均會有極微量之海洛因殘留而無法析離，
    應併依毒品危害防制條例第18條第1 項前段規定，均沒收銷
    燬之（最高法院95年度台上字第3739號、第7354號判決參照
    ）。又扣案之針筒2 支，均係被告所有，且係分別供或預備
    供其施用海洛因所用之物，已據其供明在卷（見本院卷第33
    頁），應依刑法第38條第1 項第2 款規定，均宣告沒收。至
    前開因鑑驗而耗損之海洛因0.018 公克部分，因顯已滅失，
    爰不另為沒收銷燬之諭知。
據上論斷，應依刑事訴訟法第273 條之1 第1 項、第299 條第1
項前段，毒品危害防制條例第10條第1 項、第18條第1 項前段，
刑法第11條、第47條第1 項、第38條第1 項第2 款，判決如主文
。
本案經檢察官甲○○到庭執行職務。
中    華    民    國    98    年    3     月    31    日
                  刑事第十一庭  法  官   蘇碧珠
以上正本證明與原本無異。
如不服本判決應於收受本判決後10日內向本院提出上訴書狀，其
未敘述上訴理由者，並得於提起上訴後10日內向本院補提理由書
狀（均須按他造當事人之人數附繕本）「切勿逕送上級法院」
                                書記官   許哲萍
中    華    民    國    98    年    3     月    31    日
附錄本案論罪科刑法條全文
毒品危害防制條例第10條第1 項：
施用第一級毒品者，處 6 月以上 5 年以下有期徒刑。


司法院資訊處製作；財團法人民間司法改革基金會備份。
